【裁判字號】    98,交聲,117
【裁判日期】    980430
【裁判案由】    違反道路交通管理處罰條例聲明異議
【裁判全文】
臺灣基隆地方法院交通事件裁定         98年度交聲字第117號
移送機關    交通部公路總局臺北區監理所基隆監理站
異  議  人  甲○○
上列受處分人因違反道路交通管理處罰條例案件，對於交通部公
路總局台北區監理所基隆監理站民國98年 3月23日所為之處分（
原處分案號：基監字第裁 42─RB0000000號），聲明異議，本院
裁定如下：
    主  文
異議駁回。
    理  由
一、原處分意旨略以：受處分人即異議人甲○○（下稱異議人）
    駕駛車牌號碼8D─8968號自小客車，於民國98年3月1日19時
    10分許，在基隆市○○○路北二高橋下處，行經有燈光號誌
    管制之路段，因闖紅燈違規，而遭基隆市警察局第四分局值
    勤警員以受處分人有違反道路交通管理處罰條例第53條第1
    項規定之行為製單舉發，並由交通部公路總局台北區監理所
    基隆監理站依道路交通管理處罰條例第53條第1項之規定，
    裁處異議人罰鍰新台幣（下同）2,700元，並依同條例第63
    條第1項第3款之規定，記違規點數3點。
二、聲明異議意旨略以：本人於98年3月1日19時，欲返家途經基
    金一路，違反交通處罰條例第53條之情事，依據97年5月28
    日制訂之道路交通處罰條例第53條修正，本人所違規應屬於
    較輕的紅燈右轉，應屬於53條第2項之違規，附件為違規地
    點與舉發地點之照片與說明，附件二為法規修正對照表云云
    。
三、按車輛面對圓形紅燈表示禁止通行，不得超越停止線或進入
    路口，道路交通標誌標線號誌設置規則第206條第5款第1目
    定有明文。又汽車行駛至交岔路口，其行進應遵守燈光號誌
    ，且汽車駕駛人，行經有燈光號誌管制之交岔路口闖紅燈者
    ，處1,800元以上5,400元以下罰鍰，前項紅燈右轉行為者，
    處600元以上1,800元以下罰鍰，並記違規點數3點，道路交
    通管理處罰條例第53條、第63條第1項第3款分別定有明文。
四、經查：異議人駕駛車牌號碼8D─8968號自小客車，於98年3
    月1日19時10分許，在基隆市○○○路北二高橋下處，行經
    有燈光號誌管制之路段，遇紅燈未依號誌指示停、等，逕自
    穿越，而遭基隆市警察局第四分局值勤警員以異議人有違反
    道路交通管理處罰條例第53條第1項規定之行為製單舉發，
    並由交通部公路總局台北區監理所基隆監理站依道路交通管
    理處罰條例第53條第1項、違反道路交通管理事件統一裁罰
    基準及處理細則第43條、第44條、第67條之規定之規定，裁
    處異議人罰鍰新台幣2,700元，並依同條例第63條第1項第3
    款之規定，記違規點數3點。此有前揭舉發通知單1紙、基隆
    市警察局第四分局98年3月19日基警四分五字第0980402445
    號函說明1紙，及交通部公路總局台北區監理所基隆監理站
    裁決上開裁決書在卷可稽。異議人固不否認闖越紅燈之事實
    ，惟以前情置辯，然查：
  (一)依道路交通標誌標線號誌設置規則第170條第1項規定，停止
    線用以指示行駛車輛停止之界限，車輛停止時，其前懸部分
    不得伸越該線，及同規則第206條第1項第5款規定，車輛面
    對圓形紅燈表示禁止通行，不得超越停止線或進入路口。又
    交通部以82年4月22日交路字第009811號函示關於「闖紅燈
    」之認定標準：「(1)車輛面對圓形紅燈時仍逕予穿越路口至
    銜接路段，含左轉、直行、『迴轉』及右轉（依箭頭綠燈允
    許行駛者除外），即視為闖紅燈之行為。(2)有繪設路口範圍
    者：車輛無視於紅燈警示，有穿越路口之意圖，而車身已伸
    入路口範圍亦視同闖紅燈；若僅伸越停止線而未達路口範圍
    者，則視為不遵守標線指示。(3)無繪設路口範圍者：以車輛
    無視於紅燈號誌，而有穿越路口之企圖，其『車身並已伸越
    停止線並足以妨害其他方向人（若有行人穿越道）、車通行
    者』，亦以闖紅燈論處；若僅車身伸越停止線則以不遵守標
    線指示視之。(4)目前交岔路口已繪設網狀黃線區者暫以該範
    圍視作路口，未繪設者請公路主管機關依內政部警政署65年
    2月16日警署交字第00249號函之規定，視路況車況繪設路口
    範圍。(5)另路口設有照相設施者並請有關單位依會議結論之
    認定標準配合調整以更能明確認定」，有該函示在卷可參。
    又按，主管機關基於職權因執行特定法律之規定，得為必要
    之釋示，以供本機關或下級機關所屬公務員行使職權時之依
    據，此即「解釋性行政規則」（司法院大法官釋字第548號
    解釋參照），上開函釋既為道路交通管理處罰條例第8條所
    定之公路主管機關（交通部公路總局各區監理所監理站）之
    上級機關交通部所發布，其對該條例所為之釋示自有上開「
    解釋性行政規則」之效力，俾為各下級機關公務員行使職權
    時之依據，且足堪為民眾認知執法機關適用法律意見之參考
    ，合先敘明。
  (二)證人即製單舉發員警呂洪青於本院調查時，到庭具結證稱：
    「（問：以該路口的狀況，異議人的行為屬於闖紅燈或是紅
    燈右轉？）闖紅燈，異議人行車已經通過路口網狀線，判斷
    標準是以路口的網狀線為準，一般紅燈右轉不會行經網狀線
    」等語（見本院98年4月21日訊問98年4月21日訊問筆錄），
    核證人舉發本件交通違規之認定標準，與上開函釋所採取之
    認定標準並無不合，是異議人行車之路線已通過系爭交岔路
    口之黃色網狀線，而依函釋之認定標準「交岔路口已繪設網
    狀黃線區者暫以該範圍視作路口」，故異議人所駕駛前揭車
    輛車身已伸越停止線並伸入路口範圍，即屬闖紅燈之違規行
    為，殆無疑義。
  (三)異議人雖辯稱其雖有違規，但在交通安全危害上，此路段無
    橫向來車，比一般路口的紅燈右轉所造成的危險性更低，在
    違規事實認知上，應屬於危害較輕的紅燈右轉行為云云。惟
    依上揭函釋內容觀之，無繪設路口範圍者：以車輛無視於紅
    燈號誌，而有穿越路口之企圖，其『車身並已伸越停止線並
    足以妨害其他方向人（若有行人穿越道）、車通行者』，亦
    以闖紅燈論處，可知禁止闖越紅燈之規定，亦在保障行人通
    行之路權，異議人行駛之路線通過系爭路口橫向之行人穿越
    道，足以妨害橫向行人之通行，顯屬闖越紅燈行為，蓋交通
    號誌之遵守，攸關用路人之安全及交通信賴，尚無可由用路
    人自行參考當時路況決定是否遵守之餘地，因而，異議人所
    辯前情，實不可取。
五、綜上所述，原處分機關依道路交通管理處罰條例第53條第 1
    項、第63條第1項第3款、違反道路交通管理事件統一裁罰標
    準及處理細則等規定，裁處異議人罰鍰 2,700元，並記違規
    點數 3點，經核並無違誤，本件異議人之異議為無理由，應
    予駁回。
六、據上論斷，應依道路交通案件處理辦法第19條，裁定如主文
    。
中    華    民    國    98    年    4     月    30    日
                  交通法庭法    官  陳姵君
以上正本證明與原本無異。
對於本件裁定如有不服，應於送達後5日內， 向本院提出抗告書
狀，敘述抗告之理由，抗告於臺灣高等法院。
中    華    民    國    98    年    4     月    30    日
                          書 記 官  王佩珠


司法院資訊處製作；財團法人民間司法改革基金會備份。
